臺北高等行政法院判決
　　　　　　　　　　　　　93年度簡字第00953號
原　　　告　甲○○
被　　　告　交通部公路總局
代　表　人　陳晉源（局長）
上列當事人間因強制汽車責任保險法事件，原告不服交通部中華
民國93年6月15日交訴字0000000000號訴願決定，提起行政訴訟
，本院判決如下：
　　主  文
原告之訴駁回。
訴訟費用由原告負擔。
　　事  實
一、事實概要：原告駕駛所有DMD－963號輕機車，於民國92年12
    月12日15時40分許行經台北縣淡水鎮○○路時，遭台北縣政
    府警察局淡水交通分隊攔檢以北縣警交字第C00000000號違
    反道路交通管理事件通知單舉發「行照逾期」違規，並於該
    通知單右上角保險證欄上勾記未出示保險證。嗣被告所屬台
    北區監理所板橋監理站（下稱板橋監理站）查證前開輕機車
    被舉發違規時未投保強制汽車責任險，乃93年1月29日以板
    監稽違字第41－C03951E81號違反強制汽車責任保險事件通
    知單為舉發，經被告以93年2月24日板監稽違字第41－C0395
    1E81號違反強制汽車責任保險事件裁決書處原告罰鍰新台幣
    （下同）6000元。原告不服，提起訴願遭決定駁回，遂提起
    行政訴訟。
二、兩造聲明：
　(一)原告聲明：撤銷原處分及訴願決定（依起訴狀載意旨）。
　(二)被告聲明：駁回原告之訴。
三、兩造之陳述：
　(一)原告主張之理由：
    原告友人盧耀靈係香港僑民，因無有中華民國國民身分證，
    於購買機車（車號DMD－963）時，借用原告之身分證，該機
    車行照之個人資料亦登載原告之個人資料。盧耀靈於92年12
    月12日遭警臨檢時，冒原告身分並於罰單上簽名，當時處理
    員警因其既無身分證亦無駕照，誤認盧耀靈為原告，致原告
    受罰，處理有疏失。
　(二)被告主張之理由：
    1.原告駕駛所有DMD-963號輕型機車於92年12月12日15時40
      分在淡水北新路，經台北縣政府警察局淡水交通分隊舉發
      「行照逾期」違規（北縣警交字第C00000000號通知單）
      ，原告當時未出示保險證，被告所屬板橋監理站查證該車
      當時確無投保資料，遂依強制汽車責任保險法第44條第1
      項第1款、第45條第1項、汽車所有人違反強制汽車責任保
      險事件裁決罰鍰繳納處理細則第5條第2款及違反強制汽車
      責任保險事件查證作業要點第2點第1項規定舉發，於法並
      無不合。
    2.按強制汽車責任保險法基於使交通事故致傷亡之受害人，
      得迅速有效獲得基本保障，以維護交通安全之立法目的，
      而課以汽車所有人應投保本保險之義務。原告雖稱本案違
      規車輛係原告將身分證借與盧耀靈購買並由其使用，惟並
      未提供相關資料佐證其言，至原告所稱攔查當時係盧耀靈
      冒簽其名乙節，亦與台北縣政府警察局淡水分局查證結果
      不合（該分局93年2月25日淡警交裁字第0930003637號函
      ），且其結果並不影響渠未投保本保險之事實。原告未依
      規定投保本保險，違規事實明確，空言車輛由盧耀靈使用
      而未提具佐證以供裁罰之參考，其理由顯不足採，本件處
      罰並無不當。
　　理  由
一、「汽車所有人應依本法規定投保本保險。軍用汽車，亦同。
    」「公路監理機關於執行路邊稽查或警察機關於執行交通勤
    務時，對於未依規定投保本保險者，應予舉發。」「汽車所
    有人未依規定投保本保險，或本保險期間屆滿前未再行投保
    者，其處罰依下列各款規定：一、經公路監理機關或警察機
    關攔檢稽查舉發者，由公路主管機關處新台幣六千元以上三
    萬元以下罰鍰，．．．」為強制汽車責任保險法第4條、第4
    5條第1項、第44條第1項第1款所明定。次按「公路監理機關
    於執行路邊稽查或警察機關執行交通勤務時，應查驗汽車所
    有人之強制汽車責任保險證（以下簡稱保險證），並依下列
    規定辦理：．．．二、當場無法查證汽車所有人是否已依本
    法規定投保本保險者，應按已查明之資料於『舉發違反道路
    交通管理事件通知單』保險證欄勾記，或以其他方式通報公
    路監理機關處理」「公路監理機關收到依本細則第五條第一
    項第二款規定移送之舉發違反道路交通管理事件通知單或其
    他方式之通報資料後，應向財政部之委託機構查證該移送案
    件之投保資料。」為汽車所有人違反強制汽車責任保險事件
    裁決罰鍰繳納處理細則第5條第2款及違反強制汽車責任保險
    事件查證作業要點第2點第1項所規定。
二、查原告為DMD-963號輕機車之所有人，該機車於92年12月12
    日15時40分許在淡水北新路，遭台北縣政府警察局淡水交通
    分隊舉發「行照逾期」違規時，並未依規定投保汽車責任險
    之事實，有行車執照、台北縣政府警察局北縣警交字第C000
    00000號舉發違反道路交通管理事件通知單、強制險投保狀
    查詢回覆表等件影本在原處分卷可稽，原告亦不否認該機車
    登記為其所有，應堪認為真實。是被告以原告未依規定投保
    強制汽車責任險，科處罰鍰6,000元，訴願決定予以維持，
    揆諸首開規定，並無不合。原告雖主張系爭機車係友人盧耀
    靈借其名義購買，亦由友人使用云云，惟未能舉證以實其說
    ，自無可採。按強制汽車責任保險法基於使交通事故致傷亡
    之受害人，得迅速有效獲得基本保障，以維護交通安全之立
    法目的，課以汽車所有人應投保強制汽車責任險之義務。原
    告既為行車執照登記之汽車所有人，依法即有投保強制汽車
    責任險之義務，其未依規定投保，自應受處罰。至於其遭舉
    發於前開時地駕車行照逾期，當時是否確為原告駕車，於其
    未投保強制汽車責任險之違規事實不生影響。從而原處分及
    訴願決定均無違誤，原告仍執前詞聲請撤銷，為無理由，爰
    不經言詞辯論予以駁回（本件適用簡易訴訟程序）。
據上論結，本件原告之訴為無理由，爰依行政訴訟法第233條、
第98條第3項前段，判決如主文。
中　　華　　民　　國　　94　　年　　3　　 月　　25　　日
                  第 二  庭   法  官  楊莉莉
上為正本係照原本作成。
本件以訴訟事件所涉及之法律見解具有原則性者為限，始得於本
判決送達後二十日內向本院提出上訴狀並表明上訴理由，如已於
本判決宣示後送達前提起上訴者，應於判決送達後二十日內補具
上訴理由（均按他造人數附繕本），且經最高行政法院許可後方
得上訴。
中　　華　　民　　國　　94　　年　　3　　 月　　25　　日
    　　　　　　　    　      書記官   王俊權
